【裁判字號】    98,審交訴,30
【裁判日期】    990531
【裁判案由】    公共危險等
【裁判全文】
臺灣新竹地方法院刑事判決            98年度審交訴字第30號
公  訴  人  臺灣新竹地方法院檢察署檢察官
被      告  丙○○
上列被告因公共危險案件，經檢察官提起公訴（98年度偵字第51
02號）後，經被告於本院準備程序中，就被訴事實為有罪之陳述
，經告知被告簡式審判程序之旨，並聽取檢察官、被告之意見後
，經本院合議庭裁定由受命法官進行簡式審判程序，本院判決如
下：
    主    文
丙○○犯肇事致人傷害逃逸罪，累犯，處有期徒刑柒月。
    犯罪事實
一、丙○○前於民國96年間，因違反組織犯罪條例案件，經本院
    於97年8 月28日以96年度訴字第497號判決判處有期徒刑8月
    ，減為有期徒刑4月確定，甫於98年3月10日易科罰金執行完
    畢。詎其猶不知悔改，在汽車駕駛執照業經吊銷之情況下，
    仍於98年6月4日上午5 時14分許前之不詳時間，駕駛所有車
    牌號碼5L- 1252號自用小客車，沿西濱快速道路由南往北方
    向行駛，嗣於同日上午5 時14分許，途經新竹縣竹北市○○○路○段195巷十字路口（牛埔溪橋上）時，原應注意車前狀
    況，隨時採取必要之安全措施，若因雨霧致視線不清，更應
    減速慢行，作隨時停車之準備，而依當時天候暴雨、日間自
    然光線、柏油路面濕潤無缺陷、亦無障礙物、視距良好等情
    形，亦無不能注意之情事，竟疏於注意前方行車之動態，遂
    自後追撞前方同向車道停等紅燈、由許緯嘉駕駛之車牌號碼
    Q6- 8967號自用小貨車，致許緯嘉所搭載之甲○○受有右膝
    挫傷之傷害，乙○○則受有左臂拉傷之傷害（過失傷害部分
    業據甲○○、乙○○於本院審理時撤回告訴，另由本院為不
    受理之判決）。丙○○明知駕駛汽車肇事致人受傷，應即採
    取救護或其他必要之措施，並應向警察機關報告，不得駛離
    。雖見狀下車查看，卻未為必要之救助，反卻伸手欲阻止許
    緯嘉、乙○○撥打電話報警；復未停留現場查看甲○○之受
    傷情形，反萌逃匿之意，雖經乙○○當場阻止，丙○○仍棄
    車自行離去，嗣經許緯嘉報警處理後，為警依肇事車輛之車
    牌號碼而循線查獲。
二、案經新竹縣政府警察局竹北分局報告及甲○○、乙○○訴由
    臺灣新竹地方法院檢察署檢察官偵查起訴。
    理      由
一、程序部分：
    按除被告所犯為死刑、無期徒刑、最輕本刑為3 年以上有期
    徒刑之罪或高等法院管轄第一審案件者外，於前條第1 項程
    序進行中，被告先就被訴事實為有罪之陳述時，審判長得告
    知被告簡式審判程序之旨，並聽取當事人、代理人、辯護人
    及輔佐人之意見後，裁定進行簡式審判程序，刑事訴訟法第
    273條之1第1 項定有明文。本件被告丙○○所犯係死刑、無
    期徒刑、最輕本刑為3 年以上有期徒刑以外之罪，其於準備
    程序中就被訴事實為有罪之陳述，經告知簡式審判程序之旨
    ，並聽取公訴人及被告丙○○之意見後，本院認為適宜進行
    簡式審判程序，合先敘明。
二、認定被告丙○○本件犯行所憑之各項證據：
（一）被告丙○○於警詢之供述及本院準備程序、簡式審判程序
      時對於上開犯行均坦承不諱，其稱略以：伊於98年6月4日
      上午，駕駛所有車牌號碼5L- 1252號自用小客車，沿西濱
      快速道路往北方向行駛，當行經新竹縣竹北市○○○路○
      段195 巷口時，因雨勢過大，交通號誌看不清楚，也看不
      到前方車的車尾燈，就與車牌號碼Q6- 8967號自用小貨車
      碰撞，事故發生後，伊原本要賠償對方，但對方說要保警
      ，伊無照駕駛，緊張害怕才逃走，等到伊再回到事故現場
      ，對方及車子都已不在，伊便回家等語（見偵查卷第4至7
      頁，本院卷第59頁背面、第64、65頁）。
（二）告訴人即被害人甲○○於警詢、偵查中之指訴。其稱：她
      於98年6 月14日上午搭乘其女婿夫即證人許緯嘉所駕駛之
      車牌號碼Q6- 8967號自用小貨車行駛於西濱公路上，車上
      還有其女即告訴人乙○○，於同日上午5 時14分許，在新
      竹縣竹北市○○○路○段195巷十字路口（牛埔橋上）停等
      紅燈時，她沒有注意到路況，只聽到碰的一聲，她的右腳
      就撞到，當時對方駕駛有要求不要報警，但後來就跑掉了
      ，其女婿即證人許緯嘉便報警處理，經她指認後，對方駕
      駛即為被告丙○○等語（見偵查卷第11、12、41頁）。
（三）告訴人即被害人乙○○於警詢、偵查中及本院簡式審判程
      序時之指訴。其稱：她於98年6 月14日上午搭乘其夫即證
      人許緯嘉所駕駛之車牌號碼Q6- 8967號自用小貨車行駛於
      西濱公路上，車上還有其母即告訴人甲○○，於同日上午
      5 時14分許，在新竹縣竹北市○○○路○段195巷十字路口
      （牛埔橋上）停等紅燈時，她看見有輛車距離約200 公尺
      遠，從外側車道切進來，速度很快，然後就發生碰撞，她
      與其母即告訴人甲○○均有受傷，對方駕駛原本有下車叫
      他們不要報警，她當時要打電話，對方駕駛就一直拉她不
      讓她報警，他們就叫對方駕駛不要走，但對方駕駛卻將車
      留在現場，沿者小路跑掉，其夫即證人許緯嘉便報警處理
      ，經她指認後，對方駕駛即為被告丙○○等語（見偵查卷
      第15、16、40頁，本院卷第64、65頁）。
（四）證人許緯嘉於警詢、偵查中之證述。其稱：他於98年6月4
      日上午5時14分許，駕駛車牌號碼Q6-8967號自用小貨車搭
      載其妻即告訴人乙○○、其岳母即告訴人甲○○，沿西濱
      公路由南往北方向行駛而在新竹縣竹北市○○○路○段195
      巷十字路口（牛埔橋上）停等紅燈，當時他從後照鏡看見
      有輛自用小客車高速行駛，他隨即踩住煞車，該輛自用小
      客車就從後方追撞，造成告訴人沈靜慈左臂拉傷、告訴人
      甲○○右膝關節挫傷及車輛右後車廂凹損、油箱破裂、備
      胎架垮下、車樑彎曲，對方駕駛原本有下車，但後來棄車
      逃逸，他便報警處理，經指認後，對方駕駛即為被告丙○○等語（見偵查卷第8至10、39、40頁）。
（五）新竹縣政府警察局竹北分局98年6月4日道路交通事故現場
      圖、道路交通事故調查表（一）（二）、車籍查詢- 基本
      資料詳細畫面、證號查詢汽車駕駛人、查扣車輛登記管制
      表、疑似道路交通事故肇事逃逸追查表、道路交通事故初
      步分析研判表各1 份、舉發違反道路交通管理事件通知單
      2 張暨道路交通事故照片10張等在卷可參（見偵查卷第18
      至20、22、23、26至31、32至36頁）：佐證被告丙○○所
      有之車牌號碼5L-1252號自用小客車，於98年6月10日上午
      5 時14分許，在新竹縣竹北市○○○路○段195巷十字路口
      處，自後方撞擊證人許緯嘉所駕駛之車牌號碼Q6- 8967號
      自用小貨車後，該車牌號碼5L- 1252號自用小客車之駕駛
      人隨即棄車離去等事實。
（六）國軍新竹地區醫院附設民眾診療服務處診斷證明書1紙（
      見偵查卷第25頁）：佐證告訴人甲○○受有右膝挫傷之傷
      勢而於98年6月4日就醫診療之事實。
（七）按汽車駕駛人駕駛汽車肇事致人受傷或死亡者，應即採取
      救護措施及依規定處置，並通知警察機關處理，不得任意
      移動肇事汽車及現場痕跡證據，道路交通管理處罰條例第
      62條第3 項定有明文。又因道路交通事故之發生，常非於
      己之鄰親家里，時有告救不能情事，乃科以肇事者須即採
      取救護或其他必要措施，並應向警察機關通知處理之法定
      義務，以防因就醫延誤致生無謂傷亡，並俾得通知傷亡者
      家屬到場，以明責任，是凡肇事人於行車肇事致人受傷或
      死亡，未即採取救護措施及依規定處置，並通知警察機關
      處理，即移動肇事汽車及現場痕跡證據，均應依該規定處
      罰，從而刑法第185 條之4 之肇事逃逸罪立法目的，即是
      為維護交通安全，促使駕駛人於肇事後，能對被害人即時
      救護，減少被害人之死傷，是該罪之成立祇以行為人有駕
      駛動力交通工具肇事，致人死傷而逃逸之事實為已足。本
      件被告丙○○因駕駛自用小客車自後方撞擊證人許緯嘉所
      駕駛之自用小貨車，因而造成該車乘客即告訴人甲○○、
      乙○○等人受有如犯罪事實欄所載之傷勢，且被告丙○○
      既曾下車察看，自應知悉告訴人甲○○、乙○○等人受其
      所駕駛之自用小客車撞擊後而受傷，是以被告丙○○對告
      訴人甲○○、乙○○等人當場受有傷害之事實應有認識，
      詎其竟未採取救護措施及依規定處置，並通知警察機關處
      理，即竟行棄車離去，嗣經警查獲，其肇事逃逸之行為已
      甚灼然。
（八）綜上，本件事證已明，被告丙○○本件肇事逃逸之犯行，
      堪以認定。
三、論罪科刑：
（一）核被告丙○○所為，係犯刑法第185條之4之肇事逃逸罪。
（二）累犯：被告丙○○前於96年間，因違反組織犯罪條例案件
      ，經本院於97年8月28日以96年度訴字第497號判決判處有
      期徒刑8月，減為有期徒刑4月確定，甫於98年3 月10日易
      科罰金執行完畢，有臺灣高等法院被告前案紀錄表、臺灣
      新竹地方法院檢察署刑案資料查註紀錄表各1 份在卷可稽
      ，其前受有期徒刑執行完畢，於5 年以內故意再犯本件最
      重本刑為有期徒刑以上之罪，為累犯，應依刑法第47條第
      1項之規定加重其刑。
（三）量刑：爰審酌被告丙○○有上揭構成累犯之事由，此有臺
      灣高等法院被告前案紀錄表1 份在卷可佐，堪徵素行非佳
      ，又其於肇事後，竟棄告訴人甲○○、乙○○等人受傷於
      不顧，旋棄車自行離去，其罪行甚重，惟念其犯後猶能坦
      承犯行，事後並與告訴人甲○○、乙○○等人以新臺幣3
      萬6,000 元達成民事調解，業已分期履行調解條件等情，
      此有本院98年9 月18日98年度竹調字第280 號調解筆錄、
      99 年5月26日準備程序筆錄各1 份在卷可參（見本院卷第
      29 、59 頁），態度尚佳，兼衡犯罪之動機、目的、手段
      、智識程度等一切情狀，量處如主文所示之刑，以示懲儆
      。
據上論斷，應依刑事訴訟法第273條之1第1項、第299條第1 項前
段，刑法第185條之4、第47條第1項，判決如主文。
本案經檢察官洪期榮到庭執行職務。
中    華    民    國    99    年    5     月    31    日
                    刑事第九庭法  官    劉兆菊
以上正本證明與原本無異。
如不服本判決應於收受本判決後10日內向本院提出上訴書狀，上
訴書狀應敘述具體理由。上訴書狀未敘述上訴理由者，應於上訴
期間屆滿後20日內補提理由書狀於本院「切勿逕送上級法院」。
中    華    民    國    99    年    5     月    31    日
                              書記官    林兆嘉
附錄本案論罪科刑法條：
中華民國刑法第185條之4：
駕駛動力交通工具肇事，致人死傷而逃逸者，處6月以上5年以下
有期徒刑。

司法院資訊處製作；財團法人民間司法改革基金會備份。
